【裁判字號】    98,簡,24
【裁判日期】    980311
【裁判案由】    恐嚇取財
【裁判全文】
臺灣士林地方法院刑事判決                98年度簡字第24號
聲  請  人  臺灣士林地方法院檢察署檢察官
被      告  甲○○
上列被告因恐嚇取財案件，經檢察官提起公訴（97年度偵字第11
486 號），因被告自白犯罪（98年度易字第16號），經合議庭裁
定由受命法官獨任逕以簡易判決處刑如下：
    主  文
甲○○幫助他人犯恐嚇取財罪，處有期徒刑參月，如易科罰金以
新臺幣壹仟元折算壹日。緩刑貳年。
    事實及理由
一、本件犯罪事實如下：甲○○雖可預見將自己銀行帳戶存摺、
    提款卡及密碼提供予不熟識之他人使用，可能幫助他人實施
    恐嚇取財犯罪，竟仍基於縱他人以該金融帳戶實施恐嚇取財
    犯罪亦不違其本意之幫助犯意，於民國93年12月9 日申辦之
    第一商業銀行（下稱第一銀行）內湖分行第00000000000000
    號帳戶存摺、提款卡及密碼，交予犯罪集團成員，幫助該犯
    罪集團進行恐嚇取財之不法行為。嗣該犯騙集團成員，基於
    意圖為自己不法所有之犯意，於96年12月1 日下午2 時許，
    以電話向乙○○恫嚇稱：「如不匯款，要對你母親不利」等
    語，致乙○○心生畏懼，並依指示於同日下午2 時44分至3
    時27分許，在高雄市前鎮區○○○路191 號第一銀行自動櫃
    員機，分別匯款新臺幣（下同）2,300 元、100 元、1,000
    元、1 萬1,000 元及6,000 元至蔡文騫（另由臺灣臺北地方
    法院檢察署通緝）申設之第一銀行松貿分行第000000000000
    00號帳戶內，復於同日下午3 時49分及54分許，匯款4,000
    元、1,000 元至甲○○上開第一銀行內湖分行帳戶內，隨即
    於同日遭犯罪集團成員提領一空。嗣乙○○發覺有異，乃報
    警處理，經警調閱甲○○上開帳戶資料，始循線查悉上情。
二、證據部分除引用如附件檢察官起訴書關於被告甲○○部分之
    記載外，並補充如下：本件犯罪事實，業據被告甲○○於本
    院準備程序坦承不諱，並有起訴書所載之其他證據可資佐證
    ，足見其自白與事實相符，堪予採信。次按金融機構接受客
    戶申請一般存款帳戶之現況，絕大多數不須任何條件，亦無
    須任何費用，即任何人均可辦理金融帳戶存摺使用，如無特
    殊理由，實無借用他人存摺使用之必要；而金融存摺事關存
    款人個人財產權益之保障，倘有不明之金錢來源，甚而攸關
    個人法律上之責任，其專有性甚高，除非本人、與本人具有
    信賴關係或其他特殊原因，難認有何流通使用之可能，一般
    人均有妥為保管防阻他人任意使用之認識；縱使特殊情況偶
    有交付他人使用之需，亦必然深入瞭解用途及合理性後，再
    行提供以使用，方符常情。且該等專有物品如落入不明人士
    手中，而未加以闡明正常用途，極易被利用為與財產有關之
    犯罪工具，此為吾人依一般生活認知所易於體察之常識。又
    被告提供上開存摺、提款卡及密碼雖未獲得任何利益，但有
    犯罪意圖者，非有正當理由，竟徵求他人之帳戶使用，則客
    觀上可預見其目的，係供為某筆資金之存入，後再行領出之
    用，且該筆資金之存入及提領過程係有意隱瞞其流程或避免
    行為人身分曝光之用意，一般人本於一般認知能力均甚易於
    瞭解。而一般犯罪集團即常以向不特定人取得金融帳戶存摺
    而從事如同本案之恐嚇取財犯罪模式，報章、雜誌、電視亦
    常有報導。查被告為成年女子，並非無社會經驗之人，明知
    存摺、提款卡（含密碼）等有關個人財產、身分之物品，倘
    淪落於不明人士手中，極易被利用為與財產有關之犯罪工具
    ，竟仍將其存摺等物交付予與其身分上不具密切關係之人，
    顯然對於該帳戶將作為不法使用，有所認知，是雖卷內事證
    並無積極證據證明被告知悉該詐欺集團將如何犯罪，而無法
    於本件認定被告有與該恐嚇集團實施恐嚇取財犯行之共同犯
    意聯絡，惟被告既對金融帳戶交付他人使用，可能遭持以從
    事財產犯罪有所認知，其有幫助他人犯恐嚇取財罪之不確定
    犯罪故意甚明。綜上，本件事證明確，被告幫助恐嚇取財之
    犯行堪以認定，應依法論科。
三、核被告所為，係犯刑法第30條第1 項、第346 條第1 項之幫
    助恐嚇取財罪。被告對正犯資以助力，但未參與犯罪行為之
    實施，為幫助犯，爰依刑法第30條第2 項之規定減輕其刑。
    爰審酌被告提供帳戶資料予他人使用，所為已影響社會正常
    交易安全，增加被害人尋求救濟之困難，並使犯罪之追查趨
    於複雜，對於社會金融秩序之危害非輕，及幫助恐嚇取財集
    團犯罪交付帳戶之數量，被害人因遭恐嚇而交付之金額，與
    其犯罪後已坦承犯行，更賠償被害人所受損害，態度良好等
    一切情狀，量處如主文所示之刑，並諭知易科罰金之折算標
    準。
四、另查被告曾於92年間因搶奪案，經本院於92年9 月19日以92
    年度訴字第333 號判處有期徒刑1 年6 月確定，並諭知緩刑
    3 年，緩刑期滿，緩刑之宣告未經撤銷，此有臺灣高等法院
    被告前案紀錄表在卷可稽，其因年輕識淺，一時失慮，而觸
    犯刑典，惟事後業已坦承犯行，態度良好，復與被害人乙○
    ○達成和解，並業已匯款5,000 元予被害人以賠償其損失，
    有卷附國泰世華商業銀行匯出匯款回條一紙可憑，顯見其知
    所悛悔，經此偵審教訓，當知所警惕，信無再犯之虞等一切
    情狀，認所宣告之刑確以暫不執行為適當，被告與檢察官之
    請求尚稱允妥，爰依刑法第74條第1 項第1 款之規定，宣告
    緩刑2 年，以啟自新。
五、依刑事訴訟法第449 條第2 項、第3 項、第454 條第2 項，
    刑法第346 條第1 項、第30條第1 項、第2 項、第74條第1
    項第1 款、第41條第1 項前段，刑法施行法第1 條之1 ，逕
    以簡易判決處刑如主文。
六、本件係依檢察官及被告之請求為判決，依455 條之1 第2 項
    之規定，檢察官及被告均不得上訴。
本案經檢察官莊富棋到庭執行準備程序職務。
中    華    民    國    98    年    3     月    11    日
                  刑事第四庭法  官  吳維雅
以上正本證明與原本無異。
                            書記官  劉育君
中    華    民    國    98    年    3     月    11    日
附錄本案論罪科刑法條：
中華民國刑法第346條（單純恐嚇罪）：
意圖為自己或第三人不法之所有，以恐嚇使人將本人或第三人之
物交付者，處6 月以上5 年以下有期徒刑，得併科1 千元以下罰
金。
以前項方法得財產上不法之利益，或使第三人得之者，亦同。前
二項之未遂犯罰之。


司法院資訊處製作；財團法人民間司法改革基金會備份。
